# 求助陈版主，实务中公允价值确定是否必须要评估？

提问人：liuli314314 时间：2022-11-23 14:58:10
公允价值（fair value）亦称公允市价、公允价格。熟悉情况的买卖双方在公平交易的条件下所确定的价格，或无关联的双方在公平交易的条件下一项资产可以被买卖的成交价格。他们双方没有关联关系，可否认为他们双方交易的价格就是公允价值。现有A公司收购B公司（两个公司无关联关系），B公司无实际经营的业务，净资产为约 200 万，但是公司名下有一项采矿权，B公司拥有的矿区含有较为丰富某种贵金属（采矿权未包含此种金属）。A公司通过自己初步地质勘测，估算约含有 20 万吨的贵重金属含量，因此出资 3 亿收购B公司60%的股权，交易价格双方均未评估，此项业务中支付对价 3 亿在未做评估的基础上，可否作为60%股权的公允价值呢？

回答人：chenyiwei
这种情况，被收购的B公司不构成“业务”，可以看作就是A公司出资收购了一项采矿权，其收购60%股权的对价为 3 亿元，换算到全部股权价值即为 5 亿元，扣除B公司的其他资产、负债（如有）账面价值，即为A公司合并报表层面该项采矿权的入账价值。单就初始计量而言，如果没有交易明显不公允等异常迹象的证据，应当不需要单独评估。
但是，从另一方面，也需要考虑： 1 、由于该笔投资金额重大，且涉及的核心资产是特殊资产，在交易谈判中，A公司如何核实采矿权的公允价值，其自身有无评估所需的专业能力？（用于佐证其入账价值的合理性，但并不意味着需评估，建议先做定性分析） 2 、后续涉及减值迹象判断和减值测试时，A的管理层自身有无这方面的能力和经验？